臺灣臺北地方法院刑事判決　　　　　　　95年度訴字第2075號
公　訴　人　臺灣臺北地方法院檢察署檢察官
被　　　告　甲○○
　　　　　　　　　　　（現於臺灣臺北監獄臺北分監執行中）
指定辯護人　本院公設辯護人　乙○○
被　　　告　丙○○
　　　　　　　　　　　　（現於臺灣臺北監獄執行中）
上列被告因違反毒品危害防制條例等案件，經檢察官提起公訴（
95年度偵字第23798號、96年度蒞追字第4號），本院判決如下：
    主  文
甲○○轉讓第一級毒品，累犯，貳罪，各處有期徒刑壹年肆月，
均減為有期徒刑捌月。應執行有期徒刑壹年月。
丙○○犯偽證罪，處有期徒刑貳月，減為有期徒刑壹月。
甲○○被訴販賣第一級毒品部分無罪。
    事  實
一、甲○○曾因違反毒品危害防制條例案件，經臺灣士林地方法
    院以91年度訴字第408號刑事判決分別判處有期徒刑7月、有
    期徒刑4月，應執行有期徒刑10月確定，並於民國93年11月
    8日縮刑期滿執行完畢。詎仍不知悔改，明知海洛因及安非
    他命分別為毒品危害防制條例第2條第2項第1、2款所規定之
    第一、二級毒品，依法不得持有或轉讓，竟基於轉讓第一、
    二級毒品之犯意，於95年11月1日前3、4日在其位於台北市
    ○○○路409號8樓之28室住處內，以一行為無償轉讓海洛因
    及安非他命各1包予丙○○施用；復於95年11月1日在其位於
    台北市○○○路409號8樓之28室住處內，以一行為無償轉讓
    海洛因及安非他命各1包予丙○○施用。嗣於95年11月1日晚
    間11時30分，為警持票搜索其位於台北市○○○路409號8樓
    之28室住處時，發現甲○○、丙○○在場，並當場扣得甲○○所有之第一級毒品海洛因26包（合計淨重25.14公克，純
    質淨重7.66公克）、第二級毒品安非他命1包（淨重0.2公克
    ，驗餘淨重0.19公克）、吸食器1組、分裝袋23個、現金新
    台幣（下同）4萬9700元、行動電話0000000000、000000000
    0、0000000000門號SIM卡3枚、及丙○○所有之第一級毒品
    海洛因1包（淨重0.14公克）、第二級毒品安非他命1包（毛
    重0.5公克，淨重0.3公克）始查悉上情。
二、丙○○前於95年11月2日於臺灣臺北地方法院檢察署檢察官
    偵查中，已依證人身分具結證述：95年11月1日受讓甲○○
    轉讓之海洛因與安非他命，該日係第二次自甲○○處受讓毒
    品，第一次乃95年11月1日前3、4日，在甲○○住處由甲○○轉讓海洛因與安非他命毒品供其施用無訛；嗣於96年3月
    22日上午在本院審理95年度訴字第2075號甲○○違反毒品危
    害防制條例案件之期日，以證人身分就甲○○轉讓毒品犯行
    作證時，經告以得依刑事訴訟法第181條規定拒絕證言，並
    供前具結後，詎丙○○為解免甲○○刑責，竟出於偽證之犯
    意，而翻異證詞改稱：95年11月1日為警查獲當日，是第一
    次自甲○○處受讓毒品海洛因與安非他命，也並未在3、4天
    前向甲○○拿過海洛因與安非他命等語，就與案情有重要關
    係之事項為虛偽陳述，足以影響審判結果及正確性。
三、案經臺北市政府警察局中山分局移請臺灣臺北地方法院檢察
    署檢察官偵查起訴，並經臺灣臺北地方法院檢察署檢察官簽
    分偵辦。
    理  由
一、證據能力之判斷：
  (一)被告甲○○及其辯護人除認證人丁○○於警詢、偵訊中的陳
    述，是審判外的陳述沒有證據能力外，對於下列其他各項證
    據方法，均未爭執其證據能力，並同意作為證據（見本院95
    年度訴字第2075號卷第26頁），被告丙○○對於下列各項證
    據方法，均未爭執其證據能力，並同意作為證據（見本院卷
    95年度訴字第2075號第45頁、第46頁），本院審酌其作成時
    之情況，認為並無不適當之情事，均得作為證據。
  (二)有關證人丁○○之警詢筆錄之證據能力：
  (1)按被告以外之人於審判外之言詞或書面陳述，除法律有規定
    者外，不得作為證據。又按被告以外之人於審判中有傳喚不
    到者，其於檢察事務官、司法警察官或司法警察調查中所為
    之陳述，經證明具有可信之特別情況，且為證明犯罪事實之
    存否所必要者，得為證據，刑事訴訟法第159 條第1 項、第
    159 條之3 第3 款分別定有明文。
  (2)經查：證人丁○○經本院合法傳喚、拘提均未到庭陳述，此
    有送達回證及拘票在卷可按（見本院95年度訴字第2075 號
    卷第39頁、第103 至105 頁），是證人廖婉廷經合法傳喚、
    拘提均不到庭作證，惟查：本件依被告甲○○及其辯護人所
    不爭執證據能力之檢察事務官針對證人丁○○於95 年11 月
    1 日23時5 分至同日23時30分及95年11月2 日4 時43分至同
    日5 時31分警詢錄音帶所做之勘驗筆錄（見95年度偵字第
    23798 號卷第155 頁至第174 頁），顯示錄音內容與警詢筆
    錄內容多所出入，且製作該警詢筆錄之中山分局中山二派出
    所警員即證人林明輝亦於95年11月17日於本院具結證稱：「
    （問：丁○○在警詢筆錄中供稱跟「空仔」買的毒品及次數
    ，是指她自己跟「空仔」買的，還是指她男朋友跟「空仔」
    買的，還是她跟她男朋友一起去買的？）因為她講話顛三倒
    四，所以我就照她講的話記，她當時應該是不太想指認被告
    甲○○販賣毒品。」，依上開錄音內容與警詢筆錄內容多所
    出入及警詢筆錄製作情形，尚難認定該證人丁○○之警詢筆
    錄有刑事訴訟法第159 條之3 所規定之「經證明具有可信之
    特別情況」之情事，依刑事訴訟法第159 條第1 項規定，自
    無證據能力，不得作為證據。
  (3)至於檢察事務官針對證人丁○○警詢錄音帶所做之勘驗筆錄
    （見95年度偵字第23798 號卷第155 頁至第174 頁），被告
    甲○○及其辯護人均未爭執其證據能力，並同意作為證據（
    見本院95年度訴字第2075號卷第26頁、第44頁），本院審酌
    其作成時之情況，認為並無不適當之情事，自有證據能力，
    得作為證據，附此敘明。
  (三)有關證人丁○○之偵訊筆錄之證據能力：
  (1)按「被告以外之人於偵查中向檢察官所為之陳述，除顯有不
    可信之情況者外，得為證據。」，刑事訴訟法第159 條之1
    第2 項定有明文，又按刑事訴訟法第158 條之3 規定：「證
    人、鑑定人依法應具結而未具結者，其證言或鑑定意見，不
    得作為證據。」所謂「依法應具結而未具結者」，係指檢察
    官或法官依刑事訴訟法第175 條之規定，以證人身分傳喚被
    告以外之人（證人、告發人、告訴人、被害人、共犯或共同
    被告）到庭作證，或雖非以證人身分傳喚到庭，而於訊問調
    查過程中，轉換為證人身分為調查時，此時其等供述之身分
    為證人，則檢察官、法官自應依本法第186 條有關具結之規
    定，命證人供前或供後具結，其陳述始符合第158 條之3 之
    規定，而有證據能力。若檢察官或法官非以證人身分傳喚而
    以告發人、告訴人、被害人或共犯、共同被告身分傳喚到庭
    為訊問時（例如刑事訴訟法第71條、第219 條之6 第2 項、
    第236 條之1 第1 項、第248 條之1 、第271 條第2 項、第
    271 條之1 第1 項），其身分既非證人，即與「依法應具結
    」之要件不合，縱未命其具結，純屬檢察官或法官調查證據
    職權之適法行使，當無違法可言。而前揭不論係本案或他案
    在檢察官面前作成未經具結之陳述筆錄，係屬被告以外之人
    於偵查中向檢察官所為之陳述，本質上屬於傳聞證據，基於
    保障被告在憲法上之基本訴訟權，除該被告以外之人死亡、
    身心障礙致記憶喪失或無法陳述、滯留國外或所在不明而無
    法傳喚或傳喚不到、或到庭後拒絕陳述等情形外，如已經法
    院傳喚到庭具結而為陳述，並經被告之反對詰問，前揭非以
    證人身分而在檢察官面前未經具結之陳述筆錄，除顯有不可
    信之情況者外，得為證據，並應於判決內敘明其符合傳聞證
    據例外之理由；又前揭非以證人之身分在審判中之陳述筆錄
    ，倘該被告以外之人已經法院以證人身分傳喚到庭並經具結
    作證，且由被告為反對詰問，或有前揭傳喚不能或詰問不能
    之情形外，該未經具結之陳述筆錄因屬審判上之陳述，自有
    證據能力；若係在另案法官面前作成之陳述筆錄，本質上亦
    屬傳聞證據，自得依本法第159 條之1 第1 項之規定，認有
    證據能力。不能因陳述人未經具結，即一律適用本法第158
    條之3 之規定，排除其證據能力（最高法院96年度台上字第
    3527號裁判可資參照）。
  (2)經查：本案檢察官非以證人身分傳喚而以被告身分傳喚丁○○到庭為訊問（見95年度偵字第23798 號卷第85頁至第87頁
    ），其身分既非證人，即與「依法應具結」之要件不合，縱
    未命其具結，純屬檢察官調查證據職權之適法行使，當無違
    法可言。因證人丁○○經本院合法傳喚、拘提均未到庭陳述
    ，此有送達回證及拘票在卷可按（見本院95 年 度訴字第
    2075號卷第39頁、第103 至105 頁），是證人丁○○經合法
    傳喚、拘提均不到庭作證，且無「顯有不可信之情況」，依
    刑事訴訟法第159 條之1 第2 項之規定，丁○○之偵訊筆錄
    自有證據能力，得作為證據。
二、有罪部分認定事實所憑之證據及理由：
  (一)有關被告甲○○於95年11月1 日，在其位於台北市○○○路
    409 號8 樓之28室住處內，以一行為無償轉讓海洛因及安非
    他命各1 包予丙○○施用：
    上揭犯罪事實，業據被告甲○○於警詢、偵訊及本院審理時
    均坦承不諱（見95年度偵字第23798 號卷第11頁、第76頁、
    本院95年度訴字第2075號卷第13頁至第14頁、第25頁至第29
    頁、第122 頁至第131 頁），並經證人丙○○於警詢、偵訊
    及本院審理中證實（見95年度偵字第23798 號卷第29頁至第
    34頁、第89頁至第91頁、本院95年度訴字第2075號卷第78頁
    至第82頁、第75頁至第85頁、第119 頁至第131 頁），且有
    扣案之丙○○所有之第一級毒品海洛因1 包（淨重0.14公克
    ）、第二級毒品安非他命1 包（毛重0.5 公克，淨重0.3 公
    克）可資佐證，又該扣案毒品確實分別含有第一級毒品海洛
    因、第二級毒品安非他命成分，亦有臺北市政府警察局中山
    分局查獲涉嫌毒品危害防制條例毒品初步鑑驗報告單2 份（
    見95年度偵字第23798 號卷第54頁、第55頁）、法務部調查
    局95年11月27日調科壹字第09523041 170號鑑定書附卷可佐
    （見95年度偵字第237 98號卷第203 頁）。綜此，由上開證
    人證詞及扣案證物、毒品初步鑑驗報告單、鑑定書等補強證
    據，足證被告前開出於任意性之自白核與事實相符。是本件
    事證明確，被告甲○○此部分犯行堪以認定，應予依法論科
    。
  (二)有關被告甲○○於95年11月1 日前3 、4 日，在其位於台北
    市○○○路409 號8 樓之28室住處內，以一行為無償轉讓海
    洛因及安非他命各1 包予丙○○施用：
    訊據被告甲○○矢口否認於95年11月1 日前3 、4 日，在其
    位於台北市○○○路409 號8 樓之28室住處內，以一行為無
    償轉讓海洛因及安非他命各1 包予丙○○施用之犯行，辯稱
    ：伊有轉讓毒品給丙○○，但只有1 次，就是案發那天（即
    95年11月1 日）云云。惟查：
  (1)證人丙○○於警詢時證稱：「（問：警方於上述時、地所起
    獲毒品來源？價格為何？）我上述時、地為警方起獲之毒品
    海洛因1 包（毛重0.4 公克，淨重0.2 公克）、安非他命1
    包（毛重0.5 公克，淨重0.3 公克）來源係上述友人甲○○
    所提供。毒品都是甲○○免費提供給我施用，沒有收錢。甲○○的毒品來源及價格我不清楚。……（問：你最近1 次於
    何時、何地、與何人吸食何種毒品？所施用之毒品來源？）
    我最近1 次施用毒品於4 、5 日前（詳細日期不記得），在
    上述警方查獲地址：台北市中山區○○○路409 號8 樓之28
    室與甲○○一同施用毒品海洛因及安非他命。所施用之毒品
    海洛因及安非他命係友人甲○○免費提供給我施用。」（見
    95年度偵字第23798 號卷第29頁至第34頁），復於95年11月
    2 日於臺灣臺北地方法院檢察署檢察官偵查中具結證稱：「
    （問：你有無施用毒品？）在3 、4 天前，也是在甲○○該
    住處，有施用安非他命及海洛因，安非他命及海洛因的來源
    也是甲○○給我用的。這次是我第二次拿到毒品……（問：
    95年11月1 日晚上11時30分，是否在林森北路409 號8 樓之
    28室為警查獲持有海洛因、安非他命各1 小包，是如何取得
    ？）是甲○○請我的，不用錢。（問：甲○○共轉讓過幾次
    毒品給你？）共二次，第一次是在3 、4 天前給了海洛因及
    安非他命各1 包，第二次就是查獲的這一次，也是給我海洛
    因跟安非他命各1 小包，甲○○有跟我講說他給我的就是海
    洛因跟安非他命。」（見本院95年度訴字第2075號卷第63頁
    至第68頁）。
  (2)雖證人丙○○於96年3 月22日在本院95年度訴字第2075號被
    告甲○○案件審理時，翻異證詞改稱：「（問：剛才你說在
    甲○○家施用毒品是在何處？）是在95年11月1 日被查獲前
    2 、3 天。（問：有無向被告拿過海洛因或安非他命？）我
    被查獲的那天，被告有給我一點海洛因及安非他命。（問：
    你拿到之後有無施用？）沒有，我正要回家就被警察查獲，
    我當時將毒品放在皮包內。（問：除了被查獲那天之外，還
    是哪一天向被告拿過安非他命或海洛因？）沒有。（問：被
    查獲前3 、4 天，有無向被告拿過海洛因或是安非他命？）
    沒有。」云云（見本院95年度訴字第2075 號 卷第75頁至第
    85頁），惟查，證人丙○○於96年4 月20 日 在本院96年度
    訴字第459 號案件以偽證罪之被告身分訊問時陳稱：「甲○○確實轉讓2 次毒品給我，被抓到那天95年11月1 日他有轉
    讓給我，在那之前3 、4 天前，甲○○也有轉讓1 次給我，
    我上次在法院說的不是實話。」等語（見本院95年度訴字第
    2075號卷第120 頁正面、反面），嗣證人丙○○於96年7 月
    5 日在本院96年度訴字第459 號案件以偽證罪之被告身分訊
    問時陳稱：「我在96年3 月22日那次法院講的不實在。」等
    語（見本院95年度訴字第2075號卷第126 頁），雖被告丙○○於本院審理中曾一度言：「案發當天甲○○有轉讓毒品給
    我1 次，那包毒品後來也被查到了。第1 次是案發前3 、4
    天，我去甲○○那邊聊天，他有用剩的，我把他拿過來用，
    但我沒有跟甲○○講，他並不知道」云云，但嗣經追問：「
    （問：為何跟上次講的不一樣？）上次沒有說的很詳細，但
    東西確實都是甲○○的。（問：是否甲○○在庭所以你不敢
    講？）不是。（問：有何辯解？）沒有。第1 次確實是我自
    己拿甲○○吃剩的毒品來用，當時只有我跟甲○○在房間裡
    ，甲○○知道我有用他的海洛因，因為我拿的時候他有看到
    ，我現在說的是實話。」（見本院96年度訴字第459 號卷第
    42頁至第51頁），是以證人丙○○甘受偽證罪之處罰仍堅稱
    ：「甲○○確實轉讓2 次毒品給我。」等語，自堪信為真實
    。是本件事證明確，被告甲○○此部分犯行堪以認定，應予
    依法論科。
  (三)有關被告丙○○偽證：
    上揭犯罪事實，業據被告丙○○於本院審理時坦承不諱（見
    本院96年度訴字第459 號卷第35頁正面、反面、第46頁），
    並有臺灣臺北地方法院檢察署95年度偵字第23798 號95年11
    月2 日偵訊筆錄（見本院95年度訴字第2075號卷第63頁至第
    66頁）、本院95年度訴字第2075號96年3 月22日審判筆錄（
    見本院95年度訴字第2075號卷第75頁至第85頁）、95年11月
    2 日、96年3 月22日被告丙○○具結結文各1 紙（見本院95
    年度訴字第2075號卷第66頁、第85頁）附卷可佐。綜此，由
    上開偵訊筆錄、審判筆錄、具結結文2 紙等補強證據，足證
    被告前開出於任意性之自白核與事實相符。是本件事證明確
    ，被告丙○○犯行堪以認定，應予依法論科。
三、論罪科刑之依據：
  (一)有關被告甲○○部分：
  (1)核被告甲○○所為，係犯毒品危害防制條例第8 條第1 項轉
    讓第一級毒品罪及同條第2 項轉讓第二級毒品罪。其持有第
    一級毒品海洛因、持有第二級毒品安非他命之行為，分別為
    轉讓行為所吸收，均不另論罪。而被告甲○○分別於95年11
    月1 日前3 、4 日及95年11月1 日，先後2 次以一行為無償
    轉讓海洛因及安非他命各1 包予丙○○施用。被告甲○○以
    一行為而同時轉讓第一級、第二級毒品，為想像競合犯，應
    依刑法第55條前段之規定，從一重之轉讓第一級毒品罪論處
    。被告甲○○先後2 次行為，犯意各別，行為互殊，應予分
    論併罰。又查被告曾因違反毒品危害防制條例案件，經臺灣
    士林地方法院以91年度訴字第408 號刑事判決分別判處有期
    徒刑7 月、有期徒刑4 月，應執行有期徒刑10月確定，並於
    民國93年11月8 日縮刑期滿執行完畢等情，亦有臺灣高等法
    院被告前案紀錄表1 份在卷足憑（見本院95年度訴字第2075
    號卷第94頁至第102 頁），是被告於前次徒刑之執行完畢後
    ，5 年以內故意再犯本件有期徒刑以上之罪，為累犯，應分
    別加重其刑。爰審酌被告明知毒品對於人體健康之戕害，竟
    先後2 次將毒品轉讓供丙○○施用，而有危害社會秩序之可
    能，且被告於本院審理中僅承認於95年11月1 日無償轉讓海
    洛因及安非他命各1 包予丙○○施用。矢口否認於95年11月
    1 日前3 、4 日無償轉讓海洛因及安非他命各1 包予丙○○
    施用等一切情狀，各量處有期徒刑1 年4 月，並定其應執行
    之刑為有期徒刑2 年6 月，以示懲儆。再查，被告犯罪時間
    在中華民國96年4 月24日以前，符合中華民國96年罪犯減刑
    條例第2 條第1 項第3 款所規定減刑之要件，應依同條例第
    2 條第1 項第3 款之規定，減刑2 分之1 ，附此敘明。
  (2)扣案被告甲○○所有之第一級毒品海洛因26包（合計淨重25
    .14 公克，純質淨重7.66公克）、第二級毒品安非他命1 包
    （淨重0.2 公克，驗餘淨重0.19公克）、吸食器1 組、分裝
    袋23個，據被告甲○○陳稱係供被告甲○○自己施用，而吸
    食器1 組、分裝袋23個，非違禁物，上開扣案物品，與本案
    被告甲○○轉讓毒品之犯行無涉，爰不於本案宣告沒收之，
    又扣案被告甲○○所有現金4 萬9700元、行動電話
    0000000000、0000000000、0000000000門號SIM 卡3 枚等物
    ，被告甲○○否認為其販賣毒品所得及所用，而本院亦無證
    據認定係供被告甲○○毒品交易所用及所得，即無從宣告沒
    收（理由詳如後述），至於扣案丙○○所有之第一級毒品海
    洛因1 包（淨重0.14公克）、第二級毒品安非他命1 包（毛
    重0.5 公克，淨重0.3 公克），已轉讓予丙○○，由丙○○
    持有，爰不於本案宣告沒收之，附此說明。
  (二)有關被告丙○○部分：
  (1)按「於執行審判職務之公署審判時或於檢察官偵查時，證人
    、鑑定人、通譯於案情有重要關係之事項，供前或供後具結
    ，而為虛偽陳述者，處7 年以下有期徒刑。」、「犯第168
    條至第171 條之罪，於所虛偽陳述或所誣告之案件，裁判或
    懲戒處分確定前自白者，減輕或免除其刑。」刑法第168 條
    、第172 條分別定有明文。又按刑法上之偽證罪，為形式犯
    ，不以結果之發生為要件，證人於供前或供後具結而就案情
    有重要關係事項，故為虛偽陳述，其犯罪即成立，而該罪所
    謂於案情有重要關係之事項，則指該事項之有無，足以影響
    於裁判之結果者而言，至於其虛偽陳述，法院已否採為裁判
    或檢察官據為處分之基礎，或有無採為基礎之可能，皆於偽
    證罪之成立無影響，最高法院71 年 臺上字第8127號、84年
    臺上字第3949號判例分別可資參照。
  (2)查被告丙○○於96年3 月22日在本院審理95年度訴字第207
    5 號甲○○違反毒品危害防制條例案件之期日，以證人身分
    就甲○○轉讓毒品犯行作證時，經告以得依刑事訴訟法第
    181 條規定拒絕證言，並供前具結後，詎丙○○為解免甲○○刑責，竟出於偽證之犯意，而翻異證詞改稱：95年11月1
    日為警查獲當日，是第一次自甲○○處受讓毒品海洛因與安
    非他命，也並未在3 、4 天前向甲○○拿過海洛因與安非他
    命之證詞，既非屬實，對被告甲○○犯行亦可能因此證言而
    受有影響，故被告丙○○所為前揭證詞，自屬與上揭案情有
    重要關係之事項無疑，而於本院審理時供前具結仍為虛偽之
    陳述，核被告丙○○所為，係犯刑法第168 條之偽證罪。查
    被告丙○○於所虛偽陳述之本案裁判確定前自白，應依刑法
    第172 條減輕其刑。爰審酌被告丙○○違反證人到庭作證應
    據實陳述之義務，任意虛捏情詞，嚴重影響司法威信，對國
    家司法權之行使產生重大危害，惡性非輕，惟被告犯罪後坦
    承不諱，犯後態度尚稱良好，且於所虛偽陳述之本案裁判確
    定前自白，應依刑法第172 條減輕其刑等一切情狀，量處有
    期徒刑2 月，以昭懲戒。再查，被告犯罪時間在中華民國96
    年4 月24日以前，符合中華民國96年罪犯減刑條例第2 條第
    1 項第3 款所規定減刑之要件，應依同條例第2 條第1 項第
    3 款之規定，減刑2 分之1 ，附此敘明。
四、無罪部分：
    公訴意旨雖認被告甲○○基於販賣第一級毒品海洛因以營利
    之意圖，於95年10月下旬，在台北市○○○路、歸綏街口向
    姓名年籍不詳綽號「小胖」之男子，以23萬元之代價販入數
    量不詳之海洛因後即繼續持有上揭海洛因，除伺機出售外，
    並供自己施用或轉讓他人使用。其間於同月24日晚間21時
    47分後某時以3000元、同月28日晚間22時39分後某時以900
    元之代價、同月30日晚間22時22分後某時以1000元之代價，
    在台北市○○○路409號8樓之28室住處，販賣數量不詳之海
    洛因予丁○○，因認被告甲○○所為另涉犯毒品危害防制條
    例第4條第1項之販賣第一級毒品罪嫌等語。惟查：
  (一)按被告未經審判證明有罪確定前，推定其為無罪。犯罪事實
    應依證據認定之，無證據不得認定犯罪事實；不能證明被告
    犯罪者，應諭知無罪之判決，刑事訴訟法第154 條、第301
    條第1 項前段分別定有明文。又事實之認定，應憑證據，如
    未能發現相當證據，或證據不足以證明，自不能以推測或擬
    制之方法，為裁判基礎；且認定犯罪事實所憑之證據，雖不
    以直接證據為限，間接證據亦包括在內，然而無論直接證據
    或間接證據，其為訴訟上之證明，須於通常一般之人均不致
    有所懷疑，而得確信其為真實之程度者，始得據為有罪之認
    定，倘其證明尚未達到此一程度，而有合理之懷疑存在而無
    從使事實審法院得有罪之確信時，即應由法院為諭知被告無
    罪之判決，亦經最高法院40年台上字第86號、76年度台上字
    第4986號著有判例意旨可資參照。次按毒品危害防制條例之
    販賣毒品罪，所稱「販賣」，必須行為人主觀上有營利為目
    的之意思，客觀上又有販入或賣出或二者兼而有之行為為其
    構成要件。倘若行為人主觀上無營取利益之意思，僅係意欲
    轉讓與他人共同施用而購買毒品時，因與「販賣」之構成要
    件不相符合，仍難逕繩以販賣之罪。
  (二)本件公訴意旨認被告甲○○涉犯販賣第一級毒品罪，無非係
    以證人丁○○於警詢之證詞（警詢筆錄及警詢錄音帶勘驗筆
    錄）、被告甲○○及丁○○所使用行動電話之通聯紀錄、扣
    案被告甲○○所有之第一級毒品海洛因26包（合計淨重25.
    14公克，純質淨重7.66公克）、第二級毒品安非他命1 包（
    淨重0.2 公克，驗餘淨重0.19公克）、現金4 萬9700元、行
    動電話0000000000、0000000000、000000000 0 門號SIM 卡
    3 枚等物為其論據。訊據被告堅詞否認有何販賣毒品之犯行
    ，辯稱伊沒有販賣毒品給證人丁○○，當天是她要跟伊換毒
    品，伊不同意等語。經查：
  (1)本件依檢察事務官針對證人丁○○於95年11月1 日23時5分
    至同日23時30分及95年11月2 日4 時43分至同日5 時31 分
    警詢錄音帶所做之勘驗筆錄（見95年度偵字第23798 號卷第
    155 頁至第174 頁），顯示錄音內容與警詢筆錄內容多所出
    入，且製作該警詢筆錄之中山分局中山二派出所警員即證人
    林明輝亦於95年11月17日於本院具結證稱：「（問：丁○○
    在警詢筆錄中供稱跟「空仔」買的毒品及次數，是指她自己
    跟「空仔」買的，還是指她男朋友跟「空仔」買的，還是她
    跟她男朋友一起去買的？）因為她講話顛三倒四，所以我就
    照她講的話記，她當時應該是不太想指認被告甲○○販賣毒
    品。」，依上開錄音內容與警詢筆錄內容多所出入及警詢筆
    錄製作情形，尚難認定該證人丁○○之警詢筆錄有刑事訴訟
    法第159 條之3 所規定之「經證明具有可信之特別情況」之
    情事，依刑事訴訟法第159 條第1 項規定，自無證據能力，
    不得作為證據，已如前述，自不得以該警詢筆錄作為認定被
    告甲○○有販賣毒品之證據。至證人丁○○警詢錄音譯文，
    雖曾言及向被告甲○○購買毒品云云，惟同時亦稱係向淡水
    之「阿明」購買，前後所言，復不一致。
  (2)嗣證人丁○○於偵查中陳稱：「（問：你去找甲○○何事？
    ）我去找他跟他說我的海洛因不好，想要跟他換一些來參，
    但他這次是說他沒有什麼生意，所以不能跟我換。……（問
    ：（提示卷附丁○○警詢筆錄）在警詢時所述你是跟空仔及
    阿明2 人購買毒品，所述空仔是指何人？）空仔是我老公林
    明助跟他買毒品的，我跟林明助有結婚但是身分證沒有登記
    ，我是跟阿明買的，當初我有跟警察這樣子講。（問：老公
    何時跟空仔購買毒品過？）我真的不知道，因為我需要上班
    ，是我老公跟我講他都是找空仔，所以應該是跟空仔拿，但
    是拿是要錢的，應該是拿海洛因毒品。（問：你老公向空仔
    購買毒品，空仔是指何人？）就是剛才所述的甲○○。（問
    ：（提示丁○○警詢筆錄）在警詢時為何還說你跟空仔買過
    毒品共3 次，而且是購買海洛因？）我是強調我是跟阿明拿
    3 次，不是跟空仔。（問：有無見過甲○○賣毒品給你先生
    ？）我沒有見過我在上班。」等語（見95年度偵字第23798
    號卷第85頁至第87頁），依證人丁○○上開證言內容，係向
    阿明購買毒品，並非向甲○○購買毒品，伊所稱甲○○賣毒
    品給伊先生林明助，亦僅係推測之詞，證人丁○○並未見過
    甲○○賣毒品給伊先生林明助，此等說詞亦與前述警詢錄音
    譯文不符。至丁○○之夫即證人林明助於偵查中具結證稱：
    「（問：是否認識丁○○？）認識。那這樣我知道甲○○是
    誰了，就是空仔（問：你跟丁○○是何關係？）夫妻，我們
    有公證，但沒有去登記。（問：你有無施用毒品？）有，我
    有施用毒品。（問：毒品來源？）在我家附近的公園，是跟
    「小龍」買的。（問：有無跟甲○○買過毒品？）沒有。（
    問：確定嗎？）確定（問：（當庭朗讀丁○○警詢筆錄及內
    勤檢察官訊問筆錄要旨）有何意見？）我沒有跟空仔拿毒品
    過。」等語（見95年度偵字第23798 號卷第128 頁至第130
    頁），證人林明助已明確證述並未向甲○○購買毒品甚明，
    故證人丁○○所言，自難逕信。
  (3)綜上，依檢察事務官針對證人丁○○警詢錄音帶所做之勘驗
    筆錄顯示錄音內容與警詢筆錄內容多所出入，並參酌警詢筆
    錄製作情形，該警詢筆錄無證據能力，不得作為證據。而證
    人丁○○於警詢錄音譯文內容觀之，其購買毒品之對象不一
    ，偵查中則指述伊係向阿明購買毒品，並非向甲○○購買毒
    品，伊雖稱甲○○賣毒品給伊先生林明助，亦僅係推測之詞
    ，證人丁○○亦證稱並未見過甲○○賣毒品給伊先生林明助
    。而證人林明助於偵查中具結證實並未向甲○○購買毒品，
    則證人丁○○雖稱甲○○賣毒品給伊先生林明助，既與證人
    林明助於偵查中具結證詞不符，證人丁○○該部分證詞，自
    不足採。此外，本院復查無其他積極事證足資證明被告甲○○有販賣第一級毒品之犯行，公訴意旨認被告甲○○係犯販
    賣毒品罪，自有未合，從而，揆諸前揭法條規定及最高法院
    判例要旨，既不能證明被告甲○○有何販賣第一級毒品之犯
    行，自應就此部分，諭知被告甲○○無罪之判決。
據上論斷，應依刑事訴訟法第299第1項前段、第301條第1項前段
、毒品危害防制條例第8條第1項、第2項、刑法第168條、第11條
、第55條前段、第51條第1項、中華民國96年罪犯減刑條例第2條
第1項第3款、第7條，判決如主文。
本案經檢察官於知慶到庭執行職務。
中　　華　　民　　國　　96　　年　　7 　　月　　19　　日
　　　　　　　　　刑事第六庭審判長  法　官　 周占春
                                    法  官   林孟皇
                                    法  官   林晏如
上正本證明與原本無異。
如不服本判決，應於判決送達後10日內向本院提出上訴狀 (應抄
附繕本)。
                                    書記官    林妙穗
中　　華　　民　　國　　96　　年　　7 　　月　　19　　日
得上訴
附錄本判決所引法條
毒品危害防制條例
第8條第1項
轉讓第一級毒品者，處一年以上七年以下有期徒刑，得併科新臺
幣一百萬元以下罰金。
中華民國刑法
第168條
於執行審判職務之公署審判時或於檢察官偵查時，證人、鑑定人
、通譯於案情有重要關係之事項，供前或供後具結，而為虛偽陳
述者，處七年以下有期徒刑。
